【裁判字號】    98,重訴,21
【裁判日期】    980707
【裁判案由】    毒品危害防制條例等
【裁判全文】
臺灣桃園地方法院刑事判決              98年度重訴字第21號
公  訴  人  臺灣桃園地方法院檢察署檢察官
被      告  甲○○
指定辯護人  本院公設辯護人乙○○
上列被告因違反毒品危害防制條例等案件，經檢察官提起公訴（
98年度偵字第5504號）暨移送併辦（98年度偵字第8804號及98年
度偵字第10579 號），本院判決如下︰
    主  文
甲○○共同運輸第一級毒品，處有期徒刑拾貳年。扣案第一級毒
品海洛因肆包（驗後合計淨重肆佰伍拾壹點陸肆公克，純質淨重
參佰陸拾玖點肆玖公克，空包裝重貳拾壹點捌公克），沒收銷燬
之；扣案之行動電話壹支（含門號0000000000號SIM 卡壹張）、
運動鞋壹雙，均沒收。
    事  實
一、甲○○明知海洛因係我國毒品危害防制條例第2 條第2 項第
    1 款所列之第一級毒品，且屬行政院依懲治走私條例公告之
    管制進口物品，不得販賣、運輸、持有或私運進口。竟與蔡
    然科（另案偵辦）及真實姓名不詳之成年男子「阿祥」、「
    小葉」等人共同基於私運、運輸第一級毒品海洛因進入臺灣
    地區之犯意聯絡，於民國97年11、12月間某日，先由蔡然科
    至甲○○位於基隆市○○○路任職之某餐廳處所，允以新臺
    幣（下同）15萬元為代價，經甲○○同意後，約定由甲○○
    負責自越南將毒品攜帶入境臺灣，再按「阿祥」指示，將毒
    品交付「小葉」處理，並交付15萬元，並以甲○○原有之行
    動電話0000000000號作為聯絡工具。謀議既定，甲○○遂於
    97年12月前往越南，經蔡然科介紹認識「阿祥」，甲○○並
    告知其雙腳鞋子尺寸。返臺後甲○○於98年2 月14日再度前
    往越南，按預定之計畫，由「阿祥」於98年3 月7 日下午1
    、2 時許，指派知情之某真實姓名不詳之越南籍成年女子，
    將已分裝成4 包，並各縫製於左右腳鞋墊內之運動鞋1 雙，
    帶至甲○○在越南胡志明市居住之飯店某房間內交付予甲○
    ○，甲○○於同日將上開夾藏海洛因毒品之運動鞋，穿於雙
    腳上，自越南胡志明市搭乘越南航空公司第VN928 號班機，
    於同日晚上9 時50分許抵達臺灣桃園國際機場，而自越南將
    上開海洛因運輸進入臺灣地區。嗣因法務部調查局中部地區
    機動工作組會同臺中縣警察局、海岸巡防署臺中查緝隊、豐
    原憲兵、財政部臺北關稅局等接獲情報，隨即在臺灣桃園國
    際機場第一航廈入境辦公室盤檢甲○○，並在甲○○隨身穿
    著之運動鞋夾層中發現上開毒品，當場逮捕，並扣得上開海
    洛因4 包（驗後合計淨重451.64公克，空包裝4 只合計重21
    .8 公 克，純質淨重369.49公克）、夾藏海洛因毒品之運動
    鞋1 雙、上開聯絡用之0000000000行動電話（含SIM 卡1 張
    ）1 支，而查知上情。
二、案經法務部調查局中部地區機動工作組移送臺灣桃園地方法
    院檢察署檢察官偵查起訴暨移送併辦。
    理  由
壹、證據能力部分：
    本件認定事實所引用其餘之卷內後述卷證資料，並無證據證
    明係公務員違背法定程序所取得，卷內之文書證據，亦無刑
    事訴訟法第159 條之4 顯有不可信之情況與不得作為證據之
    情形，並均經本院審理時當庭提示，當事人均表示無意見，
    而對證據能力不爭執，本院審酌該等證據作成之情況，認為
    適於作為本件認定事實之依據，依刑事訴訟法第159 條之5
    第2項 之規定，應具有證據能力。
貳、認定被告犯罪之證據及理由部分：
一、上揭犯罪事實，迭據被告自查獲時之2 次警詢、2 次偵查及
    本院羈押訊問、移審訊問、準備程序及審理中均坦承不諱，
    並陳稱雖然沒有直接問對方，但是大概知道是毒品，且夾藏
    在運動鞋內，踩起來確實有墊高的感覺等語，其前後陳述一
    致，且有指認蔡然科口卡，並有相符之被告護照、入出境記
    錄查詢、航班成員資料查詢結果、臺北關稅局搜索扣押筆錄
    1 紙、查獲照片2 幀、毒品初步鑑驗報告單1 紙在卷可稽，
    並經本院依職查勘驗扣案運動鞋1 雙確實可藏放毒品無訛，
    足認被告自白信而有徵，可採為論罪科刑之證據。又扣案之
    海洛因4 包，經送法務部調查局鑑驗結果，確均係第一級毒
    品海洛因（驗後淨重合計451.64公克，空包裝合計重21.8公
    克，純度81.81%，純質淨重合計369.49公克）一節，亦有法
    務部調查局98年4 月6 日調科壹字第09823010680 號濫用藥
    物實驗室鑑定書1 紙在卷可參。是被告確有以運動鞋夾帶第
    一級毒品海洛因入境我國一節，堪以認定。從而，本件事證
    明確，應依法論科。
二、論罪科刑部分：
(一)、新舊法比較適用
  1.行為後法律有變更，致發生新舊法比較適用時，除與罪刑無
    關者，例如易刑處分、拘束人身自由之保安處分等事項，不
    必列入綜合比較，得分別適用有利於行為人之法律，另從刑
    原則上附隨於主刑一併比較外，於比較新舊法時應就罪刑有
    關之一切情形，含本刑及有關之共犯、未遂犯、想像競合犯
    、牽連犯、連續犯、結合犯，以及累犯加重、自首減輕暨其
    他法定加減原因（如身分加減）與加減例等，綜其全部罪刑
    之結果為比較後，擇較有利者為整體之適用，不能予以割裂
    而分別適用個別有利之條文。
  2.按法規之制定與法規之修正，如有特定生效日之必要者，依
    中央法規標準法第14條或第20條第2 項準用第14條之規定，
    應分別特定其施行日期。法規制定或前次修正基於特殊因素
    所特定之施行日期，並不適用於日後修正或再次修正之條文
    。又法律之制定或修正，若未明定施行日期者，中央法規標
    準法雖未規定應自何時生效，然法律既經制定或修正並經總
    統公布，自應依一般原則，自公布日起算至第3 日發生效力
    。92年7 月9 日修正公布之毒品危害防制條例第36條規定：
    「本條例自公布後6 個月施行」，其立法理由謂：「(1)依修
    正草案第2 條第3 項規定，法務部需會同衛生署成立審議委
    員會每3 個月定期檢討調整毒品之分級及品項，而本次新增
    第4 級毒品，有需要在新法施行前先經該審議會檢討後再調
    整公布，爰預留6 個月緩衝期，以利處理。(2)依本條例新修
    正之規定，有必要再訂定相關子法及修正相關法規，以配合
    本條例之施行，故亦有需要預留適當緩衝期，以利訂頒相關
    子法及相關法規之配合修正」，故該條規定，顯係因應該次
    修正之需，始預留適當之緩衝期，故其後修正條文之施行日
    期尚難援引此一規定而為標準，若未明定施行日期者，自應
    依一般原則，自公布日起算至第3 日發生效力。查總統於98
    年5 月20日以華總一義字第09800125141 號令修正公布毒品
    危害防制條例第4 、11、11之1 、17、20、25條條文，依上
    開說明，修正條文應自公布日起第3 日即98年5 月22日發生
    效力。
  3.按毒品危害防制條例第4 條第1 項原規定「製造、運輸、販
    賣第一級毒品者，處死刑或無期徒刑；處無期徒刑者，得併
    科新臺幣1 千萬元以下罰金」，本案被告行為後，上開規定
    業經修正為「製造、運輸、販賣第一級毒品者，處死刑或無
    期徒刑；處無期徒刑者，得併科新臺幣2 千萬元以下罰金」
    ，經比較上開新舊法之規定，犯罪構成要件並未變動，僅新
    法之罰金數額提高，因新法並未較有利於被告，此部分以舊
    法對被告較為有利。惟被告就全部犯行，因偵查及審判中均
    已自白，而有修正後毒品危害防制條例第17條第2 項減刑規
    定之適用（理由詳如後述），則綜合全部罪刑之結果為比較
    後，應整體適用較有利之新法即修正後之規定。
(二)、毒品危害防制條例第17條原規定「犯第4 條第1 項至第4 項
    、第5 條第1 項至第4 項前段、第6 條第1 項至第4 項、第
    7 條第1 項至第4 項、第8 條第1 項至第4 項、第10條或第
    11條第1 項、第2 項之罪，供出毒品來源，因而破獲者，得
    減輕其刑」，嗣經修正為「（第1 項）犯第4 條至第8 條、
    第10條或第11條之罪，供出毒品來源，因而查獲其他正犯或
    共犯者，減輕或免除其刑；（第2 項）犯第4 條至第8 條之
    罪於偵查及審判中均自白者，減輕其刑」。經比較新舊法之
    規定，修正後新增之第2 項規定明顯有利被告，則被告如犯
    毒品危害防制條例第4 條至第8 條之罪，於偵查及審判中均
    自白者，應適用新法之規定減輕其刑。至所謂「偵查及審判
    中均自白」，係指被告於偵查中歷次之陳述，曾經自白，且
    於各審級審判中歷次之陳述，曾經自白而言（臺灣高等法院
    98年度第3 次刑事庭庭長法律問題研討會決議參照）。
(三)、查海洛因為毒品危害防制條例第2 條第2 項所列第一級毒品
    ，亦係行政院依據懲治走私條例第2 條第4 項授權訂定、發
    布而公告之「懲治走私條例公告管制物品項目及其數額」甲
    項第4 款所列之管制進出口物品，不限其數額，未經許可，
    均不得運輸進入臺灣地區。是核被告所為，係犯修正後毒品
    危害防制條例第4 條第1 項運輸第一級毒品罪及懲治走私條
    例第2 條第1 項私運管制物品進口罪。被告與蔡然科、「阿
    祥」、「小葉」及該不詳姓名年籍之越南女子間分別有犯意
    聯絡及行為分擔，為共同正犯。被告持有第一級毒品之低度
    行為，為運輸第一級毒品之高度行為所吸收，不另論罪。被
    告以一行為而觸犯上開2 罪名，為想像競合犯，應依刑法第
    55條之規定從較重之修正後毒品危害防制條例第4 條第1 項
    運輸第一級毒品罪論處。另移送併辦之98年度偵字第8804、
    10579 號部分，均與本案被告被訴上開有罪部分為事實上同
    一案件，本院自得併予審理，附此敘明。爰審酌本件運輸來
    臺之毒品數量為451.64公克，數量非微，雖應重懲，惟念被
    告以廚師為業，因失業為謀另取得資金開業，一時受人利誘
    而受託運輸毒品來臺，尚非本件走私毒品之主謀，且運輸來
    臺之毒品已全數為警查扣在案，並未向外流通危害社會，若
    處以所犯毒品危害防制條例第4 條第1 項所定最輕本刑之無
    期徒刑，稍嫌過重，衡其犯罪情狀尚堪憫恕，雖經宣告法定
    最低本刑無期徒刑，猶嫌過重，爰依刑法第59條之規定，酌
    減輕其刑。再者，被告自偵查及審判中均自白犯行，應依修
    正後毒品危害防制條例第17條第2 項減輕其刑，並遞減輕之
    。此外，審酌被告事後全部坦承之態度佳良，又素行良好，
    有臺灣高等法院被告前案紀錄表在卷可佐等一切情狀而量處
    如主文所示之刑，以資懲戒。
(四)、扣案被告攜帶入境之第一級毒品海洛因4 包（驗後淨重合計
    451.64公克，空包裝合計重21.8公克，純度81.81%，純質淨
    重合計369.49公克，因海洛因毒品附著於包裝上剝離不易，
    應將包裝之整體視為海洛因毒品）係查獲之第一級毒品，且
    為本件共同運輸入境之毒品，揆諸前揭說明，均應依毒品危
    害防制條例第18條第1 項前段之規定，宣告沒收銷燬之，至
    鑑驗耗用之毒品既已滅失，自無庸宣告沒收銷燬。另被告運
    輸毒品入境之代價15萬元，因係約定入境與「小葉」會面交
    付毒品時一併給付，業經被告陳明在卷，尚非犯罪所得之物
    ，而無庸對之宣告沒收。再者，扣案被告之行動電話1 支（
    含門號0000000000號之SIM 卡1 張）、運動鞋1 雙，均為被
    告所有，分別係供聯絡及夾藏包裝海洛因毒品以利被告運輸
    之用，應依刑法第38條第1項第2款之規定，宣告沒收。
據上論斷，應依刑事訴訟法第299 條第1 項前段，修正後毒品危
害防制條例第4 條第1 項、第17條第2 項、第18條第1 項前段、
第19條第1 項，懲治走私條例第2 條第1 項、第11條，刑法第11
條、第28條、第55條、第59條、第38條第1 項第2 款，判決如主
文。
本案經檢察官楊凱真到庭執行職務。
中    華    民    國    98    年    7     月    7     日
                  刑事第七庭  審判長法  官  蕭世昌
                                    法  官  連雅婷
                                    法  官  陳筱蓉
以上正本證明與原本無異。
如不服本判決應於收受判決後10日內向本院提出上訴書狀，並應
敘述具體理由。其未敘述上訴理由者，應於上訴期間屆滿後20日
內向本院補提理由書(均須按他造當事人之人數附繕本)「切勿逕
送上級法院」。
                                    書記官  陳恩如
中    華    民    國    98    年    7     月    7    日
附錄本案論罪科刑法條全文：
修正後毒品危害防制條例第4條
製造、運輸、販賣第一級毒品者，處死刑或無期徒刑；處無期徒
刑者，得併科新臺幣2 千萬元以下罰金。
製造、運輸、販賣第二級毒品者，處無期徒刑或7 年以上有期徒
刑，得併科新臺幣1 千萬元以下罰金。
製造、運輸、販賣第三級毒品者，處5 年以上有期徒刑，得併科
新臺幣7 百萬元以下罰金。
製造、運輸、販賣第四級毒品者，處3 年以上10年以下有期徒刑
，得併科新臺幣3 百萬元以下罰金。
製造、運輸、販賣專供製造或施用毒品之器具者，處1 年以上7
年以下有期徒刑，得併科新臺幣1 百萬元以下罰金。
前五項之未遂犯罰之。
懲治走私條例第2條
私運管制物品進口、出口逾公告數額者，處7 年以下有期徒刑，
得併科新臺幣3 百萬元以下罰金。
前項之未遂犯罰之。
第1 項所稱管制物品及其數額，由行政院公告之。


司法院資訊處製作；財團法人民間司法改革基金會備份。
